臺灣彰化地方法院民事判決　96年度訴字第183號
原　　　告　甲○○
被　　　告　乙○○
訴訟代理人　陳忠雨律師
上當事人間請求遷讓房屋等事件，本院於民國96年3月22日言詞
辯論終結，茲判決如下：
    主      文
被告應將坐落彰化縣二林鎮○○段第589-4地號、面積274平方公
尺土地騰空交還原告。
被告應給付原告新台幣壹萬捌仟元，及自民國96年1月1日起至前
項土地騰空交還之日止，按月給付原告新台幣陸仟元。
原告其餘之訴駁回。
訴訟費用由被告負擔百分之六十三即新台幣壹萬貳仟肆佰捌拾元
，餘由原告負擔。
本判決原告勝訴部分得假執行。
    事實及理由
一、原告起訴主張：
  (1)原告於民國93年7月1日將坐落彰化縣二林鎮○○段第589-4
    地號、面積274平方公尺土地（下稱系爭土地），出租與被
    告建設廠房使用，租期為93年7月1日起至95年6月30日止，
    每月租金為新台幣（下同）6,000元。並約定租賃期滿被告
    不再續租時，不得要求原告任何搬遷費用或被告所建設之各
    地上物亦不得要求原告付費，並視為歸原告所有。
  (2)租約屆期前原告已通知被告不再續租，惟被告仍繼續使用系
    爭土地，租金則自95年9月底即未繼續繳納。本件租約已終
    止，被告至今未將系爭土地騰空交還原告，原告得請求被告
    返還相當於租金之不當得利，即已到期95年10月、11月、12
    月共18,000元，並自96年1月1日起至騰空交還之日止，按月
    給付6,000元。
  (3)租約約定被告於租賃期滿不再續租時，地上物應歸原告所有
    ，惟被告竟將地上建物拆除，顯有違租約之第10條之約定，
    被告應賠償原告相當於該建物之價值702,000元等語，並聲
    明：(一)被告應將坐落彰化縣二林鎮○○段第589-4地號、面
    積274平方公尺土地騰空交還原告。(二)被告應給付原告18,00
    0元，及自96年1月1日起至前項土地騰空交還之日止，按月
    給付原告6,000元。(三)被告應給付原告702,000元，及自起訴
    狀繕本送達之翌日起至清償日止，按年息5%計算之利息。(四)
    訴訟費用由被告負擔。
二、被告則以：
    同意原告聲明第1項、第2項之請求。惟原告以被告將系爭土
    地上之建物拆除為由，請求被告賠償702,000元，實無理由
    。蓋本件租賃期滿係原告不再續租，並非被告「租賃期滿不
    再續租」，則被告所建地上物，要無視為歸原告所有之可言
    等語，資為抗辯。
三、法院之判斷：
  (1)按當事人於言詞辯論時為訴訟標的之捨棄或認諾者，應本於
    其捨棄或認諾為該當事人敗訴之判決。民事訴訟法第384條
    定有明文。本件被告於96年3月22日言詞辯論時陳明同意原
    告第1、2項之請求，為訴訟標的之認諾，是原告請求被告將
    系爭土地騰空交還，並給付18,000元，及自96年1月1日起至
    系爭土地騰空交還之日止，按月給付6,000元部分，應為被
    告敗訴之判決。爰諭知如主文第1、2項所示。
  (2)原告依租約第10條約定，主張系爭土地上被告所建之地上物
    應視為歸其所有。惟查，租約第10條之約定為：租賃期滿乙
    方（即被告）不再續租時，不得要求甲方（即原告）任何搬
    遷費用或乙方所建設之各地上物亦不得要求甲方付費，並視
    為歸甲方所有。」。本件原告既自己承認租期屆滿前其已通
    知被告不再續租，要收回土地自用等語，則其主張被告所建
    之地上物應視為歸其所有，顯與租約第10條「租賃期滿乙方
    不再續租」之約定不符合。是以，原告主張被告違反租約第
    10條約定，而請求被告賠償70,2000元及利息部分，為無理
    由，應予駁回。
四、本判決原告勝訴部分係本於被告認諾所為之判決，爰依民事
    訴訟法第389條第1項第1款規定，依職權宣告假執行。
五、訴訟費用負擔之依據：民事訴訟法第79條。
中　　華　　民　　國　　96　　年　　4 　　月　　10　　日
                  民事第二庭    法　官　施錫揮
以上正本係照原本作成。
如對判決上訴，應於判決送達後20日內向本院提出上訴狀。
中　　華　　民　　國　　96　　年　　4 　　月　　10　　日
                      　　　    書記官　黃鏽金
